【裁判字號】    97,聲再,36
【裁判日期】    970403
【裁判案由】    聲請再審
【裁判全文】
臺灣高等法院臺中分院刑事裁定          97年度聲再字第36號
再審聲請人
即受判決人  甲○○
                    國民
上列聲請人因賭博案件，對於本院中華民國73年10月17日73年度
上易字第463號確定判決（原審案號：臺灣臺中地方法院72年度
易字第2514號，起訴案號：臺灣臺中地方法院檢察署72年度偵字
第5910號），聲請再審，本院裁定如下：
    主  文
再審之聲請駁回。
    理  由
一、本件再審聲請意旨略以：
  (一)聲請人甲○○涉嫌於民國（以下同）72年7月16日14時許，
    在臺中市○○街26號5樓由知情之吳曉霞提供之房屋，邀集
    賭徒陳鏡明、謝明雨、裴承功、李惟平等人，以麻將牌賭博
    財物，每4圈從中抽取頭錢新臺幣（以下同）2千8百元，嗣
    因甲○○有事外出，謝昆典即幫忙其記帳，及至翌日凌晨0
    時45分許，為警當場查獲。訊據甲○○雖否認上開犯行，然
    因吳曉霞、謝昆典、陳鏡明、謝明雨、裴承功、李惟平等人
    分別於警詢及初次偵查中供稱該賭場之主持人為甲○○等情
    ，是經臺灣臺中地方法院檢察署檢察官調查後認聲請人涉有
    賭博罪嫌乃依法提起公訴，迭經臺灣臺中地方法院及本院調
    查後，認聲請人甲○○罪證明確，依法判處有期徒刑3月確
    定，並於73年12月24日易科罰金執行完畢。
  (二)臺中地方法院檢察署於94年度偵字第7324號，查明謝政時因
    過失傷害案件，多次偽造謝明耀（甲○○之親兄弟）之署名
    ，又於95年他字第436號，查明謝政時於73年上易字第463號
    確定判決案發當時，偽造甲○○之署名，又自承其綽號叫「
    阿約」，且經同案共犯吳曉霞、賭徒李惟平指證，此與吳曉
    霞、陳鏡明於72年間警詢時供稱賭場主持人綽號為「阿約」
    乙節之情節相符（本院73年度上易字第463號判決書抄本第2
    頁第12行、倒數第8行及中檢輝姜96他146字第031614號），
    上開確定判決採「檢警筆錄」為論處聲請人罪刑所憑之證據
    ，其理由為，謝明雨為聲請人之同父異母兄弟，難謂其所指
    甲○○係另有其人，且偵訊員警陳順利作證指出謝明雨於警
    詢之供述是出於自由意志。謝明雨明知同父異母兄弟甲○○
    非該案賭場主持人，亦明知同父異母兄弟謝政時偽造甲○○
    之署名，竟基於誣告犯意於72年間警詢時使用謝政時所偽造
    之證據，即帳冊2本、帳單67張（第65～66張賭帳單筆跡為
    謝昆典除外）誣指賭場主持人為聲請人，致聲請人被以賭博
    罪判刑確定。謝明雨犯罪事實明確，經聲請人向臺中地方法
    院檢察署告發，臺中地方法院檢察署以97年度偵字第4012號
    查明在案，謝明雨因誣告罪之時效已完成，依刑事訴訟法第
    252條第2款為不起訴處分。
  (三)聲請人則據以吳曉霞、謝昆典、陳鏡明、謝明雨、裴承功、
    李惟平等人於警詢及初次偵查之供述，顯有相當證據足以證
    明其為虛偽，亦有相當證據足以證明其為原判決所憑之證物
    為謝政時所偽造，爰依刑事訴訟法第420條第1項第1款、第2
    項後段、第426條第1項、第427條第2款之規定，聲請再審等
    語。
二、按聲請再審應以再審書狀，敘述理由，附具原判決之繕本及
    證據，提出於管轄法院為之，刑事訴訟法第429條亦有明文
    。次按刑事訴訟法第420條第1項第1款所定：「有罪之判決
    確定後，有左列情形之1者，為受判決人之利益，得聲請再
    審︰(一)以原判決所憑之證物已證明其為偽造或變造者。」。
    同條第2項並有規定：「前項第1款至第3款及第5款情形之證
    明，以經判決確定，或其刑事訴訟不能開始或續行非因證據
    不足者為限，得聲請再審。」。可知聲請再審，須以經判決
    確定，或其刑事訴訟不能開始或續行非以證據不足者為限，
    始得為之（最高法院80年度台抗字第80號裁定參照）。又第
    1項第1款所稱之已證明者，係指除已經確定判決為證明者外
    ，必須有相當之證據，足以證明始屬相符，此觀諸同法條第
    2項後段所載其刑事訴訟不能開始或續行，非因證據不足者
    之文義自明。」，最高法院86年度台抗字第154號裁定參照
    。
三、經查：
  (一)本件原判決依聲請人犯有賭博罪判處有期徒刑3月，已詳敘
    所憑之證據及認定之理由。惟觀諸聲請人所提出之原確定判
    決，以及臺灣臺中地方法院檢察署95年度他字第436號影本
    卷、94年他字第2703號影本卷、96年他字第146、480、481
    、482號，96年陳字第7、8、13號、96年執聲他字第374號、
    本院95年聲再字第131號影本等案卷，並未有任何關於原確
    定判決所憑之證物已證明為虛偽者之確定判決，可資佐證，
    依據首揭之說明，自難認為得據為聲請再審之理由。
  (二)又謝明雨因犯賭博罪及偽造文書等罪嫌，檢察官以追訴權時
    效業已完成為由，依刑事訴訟法第252條第2款為不起訴處分
    （偵查案號：臺中地方法院檢察署以97年度偵字第4012號）
    ，然既經以程序上理由為不起訴處分終結，即未就謝明雨犯
    有聲請人所指之上開賭博罪事實為實體上偵查，聲請人所據
    以提出該不起訴處分書及相關賭帳單等證據，是否有與聲請
    人於再審書狀所述有利於己之事實相符，實不無疑義，亦難
    以認定為相當之證據而足以證明其為原判決所憑之證物為謝
    政時等人所偽造。此外，聲請人所舉其他事由，亦均與刑事
    訴訟法所規定得聲請再審之理由規定不符，除就最後審理事
    實法院於卷內當時已存在之證據，如該法院未發現不及調查
    審酌，而此項證據足認受有罪判決之人應受無罪、免訴、免
    刑或輕於原判決所認罪名之判決，始為刑事訴訟法第420條
    第1項第6款規定確實之新證據，至嗣後所發生之證人等供述
    而製作記載見聞事實之文書，並非此所謂之新證據。再者聲
    請所指係謝政時偽造其署名所為，亦未經檢察官函為鑑定確
    為屬真實。是本件聲請意旨所舉再審事由核與刑事訴訟法第
    420條第1項第1款之規定不符，自屬無再審之理由，應予駁
    回。
四、依刑事訴訟法第434條第1項，爰裁定如主文。
中    華    民    國    97    年    4    月    3    日
            刑事第三庭    審判長法  官  王  增  瑜
                                法  官  蔡  紹  良
                                法  官  梁  堯  銘
上列正本證明與原本無異。
不得再抗告。
                                書記官  陳  麗  玉
中    華    民    國    97    年    4    月    3    日


司法院資訊處製作；財團法人民間司法改革基金會備份。
